【裁判字號】    98,台上,1794
【裁判日期】    980924
【裁判案由】    損害賠償
【裁判全文】
最高法院民事判決            九十八年度台上字第一七九四號
上  訴  人  甲○○
訴訟代理人  吳宏輝律師
被 上訴 人  華南商業銀行股份有限公司嘉義分行
法定代理人  乙○○
訴訟代理人  洪千雅律師
被 上訴 人  財團法人台灣票據交換業務發展基金會
法定代理人  丙○○
上列當事人間請求損害賠償事件，上訴人對於中華民國九十七年
三月十八日台灣高等法院台南分院第二審判決（九十六年度重上
字第七四號），提起上訴，本院判決如下：
    主  文
上訴駁回。
第三審訴訟費用由上訴人負擔。
    理  由
本件上訴人主張：伊係被上訴人華南商業銀行股份有限公司嘉義
分行（下稱華銀嘉義分行）之支票存款戶，於民國九十五年十二
月初，伊業經清償並完成清償註記下，華銀嘉義分行卻漏未註記
清償記錄。伊因被上訴人華銀嘉義分行與財團法人台灣票據交換
業務發展基金會（下稱票據交換基金會）之過失行為，誤將伊註
記為存款不足退票三張，並通報各金融業者，列為拒絕往來戶，
被上訴人等已構成共同侵權行為，應連帶負損害賠償責任。再者
，伊與華銀嘉義分行間為消費寄託與委任之混合契約關係，依民
法第五百三十五條規定，華銀嘉義分行應盡善良管理人之注意義
務，以處理支票兌付事宜。如未能盡其義務，依兩造契約關係，
華銀嘉義分行自應負不完全給付之債務不履行責任。伊本係經營
成衣廠商為業，伊下游生意往來客戶眾多，被上訴人等上開過失
行為，造成伊及伊公司票據信用遭受莫大損害，無論與事業交易
往來或資金調度均遭受莫大困難與損失，客戶相繼取消訂單，貨
物遭合作廠商取回，導致伊財產上損失甚巨，生意一夕之間斷絕
，所受損失絕對在新台幣（下同）一千萬元以上。爰依侵權行為
與債務不履行損害賠償責任，求為被上訴人應給付一千萬元之本
息。
被上訴人華銀嘉義分行則以：伊一發現有誤，即回覆票據交換基
金會，要求更正，已無過失。又拒絕往來記錄更正撤銷後，上訴
人之信用已恢復等語，資為抗辯。被上訴人票據交換基金會則以
：本件作業均依規定辦理，伊並無故意或過失不法侵害上訴人權
利，且本件之疏失，據華銀嘉義分行已來函自認為其疏失。伊並
無不法侵害上訴人權利等語，資為抗辯。
原審以：上訴人於發生如附表編號五、六、七、八號等四張支票
退票情事後，已於九十五年十二月七日向華銀嘉義分行辦理支票
清償贖回註記申請書，則華銀嘉義分行應依「支票存款戶票信狀
況註記須知」（下稱票信註記須知）第三點規定，在上開申請單
上蓋印證明收到日期，第一聯代傳票或留存，第四聯代收據交由
申請人收執，第二聯及第三聯則應於二個營業日內，連同有關單
據核轉當地之票據交換基金會，為清償贖回註記，以便辦理清償
贖回註記，方為正辦。乃華銀嘉義分行竟疏未注意依上述規定辦
理，故票據交換基金會依上開規定，以上訴人因一年內發生存款
不足理由退票未經清償註記達三張，而於九十五年十二月十五日
通報其為拒絕往來戶，是以票據交換基金會，並無疏失。嗣華銀
嘉義分行遲至九十五年十二月十八日方以函補送上訴人上開辦理
清償註記之申請單予票據交換基金會，告知未將該申請書送交註
銷，發生拒絕往來註記之作業疏失，純屬其責任與上訴人無關等
語，而票據交換基金會於收到上述函件後，即依規定於翌日函文
更正撤銷上訴人之拒絕往來記錄。是以上訴人經票據交換基金會
列為拒絕往來戶，純係因華銀嘉義分行之送件作業疏失所致，核
與票據交換基金會無關，其並無故意或過失可言，堪予認定，故
華銀嘉義分行否認有過失，及上訴人認票據交換基金會亦有過失
均無可採。又上訴人於華銀嘉義分行開立支票存款帳戶，為消費
寄託與委任之混合契約。華銀嘉義分行因作業疏失，致上訴人被
列為拒絕往來戶，上訴人請求華銀嘉義分行損害賠償，自屬有據
。而票據交換基金會對上訴人被列為拒絕往來戶一事，並無故意
或過失可言，自不負賠償責任。是上訴人請求票據交換基金會亦
負共同侵權行為之連帶賠償責任，並無理由。次查，上訴人係天
誠服裝行之負責人，其於九十五年十二月十五日被通報為拒絕往
來戶，於同月十九日撤銷註記，依此須於被通報為拒絕往來戶之
期間所造成之損害，始能謂與被通報為拒絕往來戶一事，有因果
關係。惟核上訴人所提單據所示之庫存損失，合計一千三百二十
七萬二千七百五十元部分，進貨期間均非在該期間，該部分損害
，難謂與被列為拒絕往來戶有因果關係。又所謂庫存損失，乃係
指上訴人購入貨物後未能售出之損失，而貨品未能售出之原因繁
多，或為市場經濟因素，或為貨品品質與市場需求等等，上訴人
並未能證明其庫存損失確係因被列為拒絕往來戶所致。是上訴人
請求此部分之庫存損失，亦無法證明與系爭原因有因果關係。再
者，上訴人主張之取消訂單損失七百九十萬六千六百四十元部分
，縱令被取消訂單事實為真，然廠商取消之原因，是否因其被列
為拒絕往來戶致商譽受損，或有其他因素，並未見上訴人舉證證
明。況其該在九十六年三月三十日交貨，而被取消訂單，亦非於
上訴人被通報為拒絕往來戶期間內，是此部分之損害，並無法證
明與此有因果關係。又證人張耿松亦到庭證稱，取消系爭訂單原
因，並非純因上訴人被列為拒絕往來戶，而係上訴人積欠貨款未
償還所致。從而，上訴人請求被上訴人給付所謂之損害一千萬元
本息，亦乏所據，不應准許。並敘明兩造其餘攻擊防禦方法，與
判決結果不生影響，不予審酌論述，爰將第一審所為上訴人敗訴
之判決予以維持，駁回上訴人之上訴，經核於法並無違誤。上訴
論旨，就原審取捨證據、認定事實之職權行使，指摘原判決違背
法令，求予廢棄，非有理由。
據上論結，本件上訴為無理由。依民事訴訟法第四百八十一條、
第四百四十九條第一項、第七十八條，判決如主文。
中    華    民    國  九十八  年    九    月  二十四  日
                      最高法院民事第四庭
                          審判長法官  劉  延  村
                                法官  許  澍  林
                                法官  黃  秀  得
                                法官  許  正  順
                                法官  魏  大  喨
      本件正本證明與原本無異
                                      書  記  官
中    華    民    國  九十八  年    十    月    六    日
                                                      M


司法院資訊處製作；財團法人民間司法改革基金會備份。
